【裁判字號】    95,上訴,1408
【裁判日期】    951012
【裁判案由】    違反槍砲彈藥刀械管制條例
【裁判全文】
臺灣高等法院高雄分院刑事判決        95年度上訴字第1408號
上  訴  人
即  被  告  甲○○
上列上訴人因違反槍砲彈藥刀械管制條例案件，不服臺灣高雄地
方法院94年度訴字第1487號中華民國95年6 月20日第一審判決（
起訴案號：臺灣高雄地方法院檢察署94年度偵字第2020號），提
起上訴，本院判決如下：
    主  文
原判決撤銷。
甲○○未經許可，持有爆裂物之主要組成零件，累犯，處有期徒
刑壹年，併科罰金新臺幣拾萬元，罰金如易服勞役，以新台幣貳
仟元折算壹日。扣案具殺傷力之制式子彈貳顆及火藥壹盒（毛重
貳貳點柒公克，淨重捌點肆公克，驗餘淨重柒點參公克），均沒
收之。
    事  實
一、甲○○前因恐嚇、搶奪案件，經本院判處應執行有期徒刑1
    年2 月確定，於91年4 月9 日因縮短刑期假釋出監，而於91
    年6 月2 日縮刑期滿，未經撤銷假釋，以已執行論。詎猶不
    知悔改，明知未經中央主管機關許可，不得持有具有殺傷力
    之子彈及爆裂物之主要組成零件，竟未經許可，自不詳時間
    起，在高雄縣路竹鄉○○路70巷11號住處內，持有具殺傷力
    之制式子彈2 顆（口徑9mm)、改造子彈1 顆（係由制式彈殼
    加裝直徑8. 7mm土造彈頭而成）及爆裂物之主要組成零件火
    藥1 盒（毛重22.7公克，淨重8.4 公克，驗餘淨重7.3 公克
    ）。嗣於94年1 月11日18時20分許，經警持臺灣高雄地方法
    院核發之搜索票，至其上開住處執行搜索時，查知上情，並
    扣得上開制式子彈2 顆、改造子彈1 顆（已試射）及火藥1
    盒。
二、案經高雄縣政府警察局湖內分局報請臺灣高雄地方法院檢察
    署檢察官偵查起訴。
    理  由
一、訊據上訴人即被告甲○○固不否認制式子彈2 顆、具殺傷力
    之改造子彈1 顆及火藥1 盒，均係於其住處查獲之事實，惟
    矢口否認有何持有子彈及火藥之犯行，辯稱：上開子彈及火
    藥是案發當天王順德拿一包東西要給伊房客張復興時，適王
    復興不在，王順德即將該東西放在客廳桌上，等張復興回來
    後，伊告訴張復興，張某即將該東西拿走，不久警察即至伊
    住處查獲扣案之子彈及火藥，故扣案之子彈及火藥係王順德
    拿來交予張復興，為張復興所有云云。然查：
(一)、證人張復興於原審證述：我曾於94年初在被告住處居住10餘
    日，在被告住處查獲之子彈是我朋友綽號「細漢仔」，在查
    獲前1 週寄放在我處，有子彈、甕子（意指扣案之陶罐）及
    1 包火藥等語在卷（原審卷第110 、111 頁），並證稱：該
    子彈及火藥係在案發前1 、2 天，因綽號「阿強」之友人發
    現有管區警員至被告住處附近巡邏，所以我就把子彈交給「
    阿強」保管，「阿強」再交給綽號「小鬼」，嗣由「小鬼」
    於警方搜索當天中午，拿到被告住處交給我，我再藏到被告
    住處廚房瓦斯台後面等語（原審卷第114 頁），而證人即綽
    號「小鬼」之王順德於原審亦證稱警方搜索當天伊有拿子彈
    至被告住處欲交還張復興等語（原審卷第120 頁），惟渠2
    人關於警方搜索當天王順德交還子彈及火藥之時間乙節，證
    人王順德證稱係上午11、12點左右（原審卷第119 頁），證
    人張復興則先證稱：我當天上午7 、8 時即自被告住處離開
    ，一直到警方下午6 時許至被告處搜索，均未再回去等語（
    原審卷第112 頁），嗣又改稱：「小鬼」約中午2 、3 點，
    將子彈還給伊等語（原審卷第114 頁），之後又再改稱：是
    中午到下午1 、2 點之間一語（原審卷第115 頁），是證人
    張復興之證詞不僅前後不一，而且與證人王順德之證述亦相
    互齟齬；再者，究竟王順德係將火藥及子彈交給何人，證人
    張復興證稱：係「小鬼」親手交給我，我再藏到瓦斯台後面
    ，當時被告並不在場等語（原審卷第114 頁），惟證人王順
    德則證稱：我去被告住處，他正在睡覺，我叫醒他，告訴他
    這東西是張復興的，如果遇到張復興交給他，我把東西放在
    桌上就離去，當天我未遇到張復興等語（原審卷第120 、12
    1 頁），亦即證人張復興證稱王順德親手交給張復興，證人
    王順德則稱係交給被告轉交張復興，2 人所述大相逕庭；又
    就子彈及火藥如何盛裝一事，證人張復興證稱：「細漢」交
    給我時，即以夾鏈袋包裝，外面再以瓷甕盛裝等語（原審卷
    第111 頁），證人王順德則證述：「阿強」交子彈及火藥給
    我時，只以塑膠袋包裝，我再撿拾甕子將子彈及火藥盛裝其
    內等語（原審卷第120 、121 頁），所述亦不一致；而且上
    開2 位證人，均無法提供綽號「細漢」、「阿強」之人之年
    籍資料，以供查證，顯見上開2 位證人之所述，均係事後串
    證迴護被告之詞，要無足取。
(二)、再者，據證人即高雄縣政府警察局湖內分局一甲派出所員警
    林政憲於原審證稱：查獲之物均放在甕子裡面，在1 樓廚房
    瓦斯桶旁之鐵片下查獲，查獲時甕子上有很厚灰塵，除查獲
    人員外，沒有其他人取用痕跡等語（原審卷第124 頁）。足
    認查獲之陶罐其上積有灰塵甚厚，顯無證人張復興、王順德
    所述查獲前曾取出、交還情形，且被告於警詢迄至偵查，均
    僅稱扣案物品為伊房客所有，房客很多等語，並未提出房客
    之年籍資料甚至綽號，以供查證，衡情倘如被告及證人王順
    德所述，扣案物品確係證人王順德於案發當天拿至被告住處
    ，委其轉交予證人張復興，為何被告始終未告知警方或檢察
    官，而遲至原審始行供出，此亦與常理有悖。
(三)、此外，扣案之制式子彈2 顆及改造子彈1 顆，經內政部警政
    署刑事警察局以性能檢驗法、試射法鑑驗結果，認其中2 顆
    ，為口徑9mm 制式子彈，均具殺傷力；另1 顆，係由制式彈
    殼加裝直徑8.7mm 土造彈頭而成之改造子彈，經實際試射，
    可擊發，具有殺傷力。另火藥1 盒（重22.7公克，淨重8.4
    公克，經取樣1.1 公克送鑑定），經該局鑑驗結果，認係雙
    基發射火藥，依內政部86年11月24日台 (86) 內警字第8670
    683 號公告，為炸彈或爆裂物之主要組成零件，此有內政部
    警政署刑事警察局94年2 月19日、94年4 月18日刑鑑字第09
    40015175、0000000000號鑑定書2 紙暨94年5 月3 日刑偵五
    字第0000000000號鑑驗通知書在卷可稽（偵查卷第17-20 頁
    、原審卷第34、35頁）。
二、綜上所述，上開扣案之子彈及火藥，既自被告住處查扣，而
    被告所舉2 位證人，又不能證明該子彈及火藥為證人張復興
    所有，足認被告上開所辯，均係諉卸之詞。本件事證明確，
    被告未經許可持有具殺傷力之子彈及爆裂物之主要組成零件
    犯行，洵堪認定。
三、按被告行為後，槍砲彈藥刀械管制條例業於94年1 月26日修
    正公布施行，惟該條例第12條、第13條之規定則未經修正，
    自無比較新舊法之必要，合先敘明。核被告所為，係犯槍砲
    彈藥刀械管制條例第12條第4 項未經許可持有子彈及同條例
    第13條第4 項未經許可持有爆裂物之主要組成零件罪。又公
    訴意旨雖認：被告係以扣案之鑽頭、彈頭、彈殼、及工業用
    子彈（底火）為工具，在其上開住處，進行改造具有殺傷力
    之改造子彈1 顆、不具殺傷力之改造子彈3 顆、土造子彈1
    顆、半成品16顆，而認被告所為，係犯槍砲彈藥刀械管制條
    例第12條第1 項之製造子彈既遂罪及同條例第12條第5 項、
    第1 項之製造子彈未遂罪等語。訊據被告堅詞否認有何製造
    子彈之犯行，辯稱：扣案物品均非伊所有等語，經查被告自
    警詢起始終否認持有扣案物品，且扣案之物，除制式子彈2
    顆、改造子彈1 顆，具有殺傷力以外，其餘如附表所示之扣
    案物，經內政部警政署刑事警察局鑑驗結果，認附表編號1
    所示之改造子彈1 顆（具直徑9.2mm 金屬彈頭），經實際試
    射，無法擊發，認不具殺傷力；附表編號2 所示之改造子彈
    3 顆，均係由玩具金屬彈殼加裝直徑8.8mm 金屬彈頭而成，
    經取樣1 顆試射，無法擊發，認不具殺傷力；附表編號3 所
    示之改造銅彈殼半成品12顆，認均係玩具金屬彈殼；附表編
    號4 所示之改造鉛彈殼4 顆，認均係直徑約8.5mm 之金屬塊
    ；附表編號5 所示之改造銅彈殼19顆，其中10顆認均係直徑
    約8.2mm-8.7mm 金屬彈頭，餘9 顆，認均係土造金屬彈頭；
    附表編號6 所示之底火54顆，認均係口徑0.22mm吋建築工業
    用彈，經檢視，其均欠缺彈頭，均非為子彈完整結構，認不
    具殺傷力；附表編號7 所示之工具（鑽頭）3 支，認均係金
    屬鑽頭；附表編號8 所示之底火1 盒（內裝35枚底火），係
    市售爆竹煙火類之玩爆紙，係供玩具槍或比賽用信號槍產生
    信號之用，未發現改造或變造情事，認非槍砲彈藥刀械管制
    條例所列管之彈藥，此有該局94年5 月3 日刑偵五字第0940
    069116號鑑驗通知書、94年2 月19日及94年9 月5 日刑鑑字
    第0000000000及0940120508號函、內政部94年10月5 日內授
    警字第0940101348號函在卷可按（原審卷第34、39、50頁）
    ，是上開子彈，不具殺傷力，且又無其他積極證據足證被告
    確有改造子彈之犯行，自不能以上開扣案物品，遽而認定被
    告有改造子彈之犯行，公訴人認被告有製造子彈既遂及未遂
    犯行，即屬有誤。而被告持有具有殺傷力之改造子彈1 顆之
    事實，既業經檢察官起訴，本院自得變更起訴法條，併予敘
    明。又公訴人雖未起訴被告持有爆裂物之主要組成零件罪，
    惟此部分與未經許可持有子彈罪，有想像競合犯之裁判上一
    罪關係，為起訴效力所及，本院自得併予審理。被告以一持
    有行為觸犯二罪，為想像競合犯，應依刑法第55條規定從一
    重之未經許可持有爆裂物之主要組成零件罪處斷。又刑法第
    55條於94年2 月2 日修正公布，95年7 月1 日施行，就想像
    競合犯，新法第55條增訂但書係科刑之限制，為法理之明文
    化，非屬法律之變更，毋庸為新舊法之比較（最高法院95年
    第8 次刑事庭會議決議）。被告曾因恐嚇、搶奪案件，經本
    院判處應執行有期徒刑1 年2 月確定，於91年4 月9 日因縮
    短刑期假釋出監，嗣於91年6 月2 日縮刑期滿，未經撤銷假
    釋，以已執行論，有臺灣高等法院被告前案紀錄表可參，其
    於執行完畢後5 年內再故意犯本件有期徒刑以上之罪，為累
    犯，又不論依修正前之刑法第47條，或修正後之刑法第47條
    第1 項之規定，均構成累犯，對被告而言並無有利或不利之
    情形，自不生新舊法比較之問題，應逕依修正後之刑法第47
    條，論以累犯，並加重其刑。
四、原審據以論處被告罪刑，固非無見；惟查：(一)原判決就被告
    未經許可，持有改造子彈1 顆部分，未變更起訴法條，逕行
    判決，尚有未洽。(二)又檢察官起訴事實並未記載被告持有爆
    裂物之主要組成零件火藥，原判決逕予判決，而未敘明該事
    實為起訴效力所及，亦有未合；(三)又改造子彈1 顆，業經試
    射不存在，原判決雖於理由欄內敘明不為沒收之諭知，然於
    主文欄內仍諭知沒收，亦有可議；(四)本件被告行為後，刑法
    第42條第3 項易服勞役之折算標準，業於94年1 月7 日修正
    公布，並於95年7 月1 日施行，原判決未及比較新舊法而為
    適用，尚有未合；(五)又原審就被告被訴製造子彈部分，於理
    由內說明該部分不予論罪即可，乃原判決竟於主文內諭知無
    罪，係屬贅餘，詳如後述，亦有未合。被告上訴意旨否認犯
    罪，指摘原判決不當，為無理由；惟原判決既有上開可議之
    處，自應由本院將原判決關於未經許可持有爆裂物之主要組
    成零件及子彈，以及被訴製造子彈部分一併撤銷改判。審酌
    被告無故持有子彈及火藥，對社會治安危害頗甚，足情節非
    輕，且犯後猶飾詞狡辯，意圖卸責，態度不佳，顯然無悔意
    等一切情狀，判處如主文第2 項所示之刑，並就罰金部分諭
    知易服勞役之折算標準。按被告於行為時，刑法第42條第2
    項前段規定：「易服勞役以1 元以上3 元以下折算1 日」，
    又被告行為時之易服勞役折算標準，業據修正前罰金罰鍰提
    高標準條例第2 條前段規定，就其原定數額提高為100 倍折
    算1 日，則本件被告行為時之易服勞役折算標準，應以銀元
    300 元折算1 日，即新台幣900 元折算1 日。惟95年7 月1
    日修正公布施行之刑法第42條第3 項前段規定：「易服勞役
    以新台幣1仟 元、2 仟元或3 仟元折算1 日。」，比較修正
    前後之易服勞役折算標準，以修正後之規定，較有利於被告
    ，則應依刑法第2 條第1 項但書規定，適用修正後之刑法第
    42條第3 項前段規定，定其折算標準。扣案具殺傷力之制式
    子彈2 顆，火藥1 盒（毛重22.7公克，淨重8.4 公克，驗餘
    淨重7.3 公克），均屬違禁物，應依刑法第38條第1 項第1
    款之規定宣告沒收。至具殺傷力之改造子彈1 顆，業因鑑定
    需要而試射擊發，應認已不存在，又鑑驗耗用之火藥已滅失
    ；另附表所示物品，均非違禁物，亦查無證據證明屬被告供
    犯罪所用之物，爰均不予宣告沒收，附此敘明。
五、又按單一性案件由於刑罰權單一，就其全部事實自不得割裂
    ，而應合一審判，此類案件之追訴審判，應適用起訴不可分
    、審判不可分及上訴不可分諸原則，此觀刑事訴訟法第267
    條、第348 條第2 項之規定自明。是以製造子彈之持有事實
    ，持有子彈部分當然吸收於製造行為之內；於此種有吸收關
    係實質上一罪之情形，如其中一部分不能證明犯罪，祇須於
    有罪判決之理由內闡明該部分不予論罪，無庸於主文內更為
    無罪之諭知。於此情形，法院如於判決主文為數項諭知，固
    屬贅載，如上訴權人僅就其中一部判決上訴，他部判決形式
    上雖已確定，但不發生實質確定力，基於單一性案件上訴不
    可分原理，上級審法院仍應就全部事實合一裁判。本件原審
    判決對於檢察官起訴上訴人製造子彈之事實，認無證據足以
    證明，而係觸犯未經許可，持有子彈罪，乃竟另就其被訴製
    造子彈罪嫌部分，於主文內諭知無罪，自屬贅餘。又上訴人
    雖僅就原審判決有罪部分，即未經許可，持有爆裂物之主要
    組成零件，及未經許可，持有子彈部分，提起第二審之上訴
    ，依首揭說明及刑事訴訟法第348 條第2 項規定，其效力應
    及於有關係之他部（製造部分之事實），並無同一案件一部
    已經判罪確定之可言，故本院仍應就包括製造在內全部事實
    為合一裁判。又原判決關於被告未經許可，持有爆裂物之主
    要組成零件罪及持有子彈罪部分之判決既有不當，且於主文
    內就被告被訴製造子彈部分，諭知無罪，即有未合，自應由
    本院將原判決關於未經許可，製造爆裂物之主要組成零件及
    被訴製造子彈部分撤銷，並就製造子彈部分，於理由內說明
    該部分不予論罪（最高法院95年度台上字第2125號判決意旨
    參照），附此敘明。
據上論結，應依刑事訴訟法第369 條第1 項前段、第364 條、第
299 條第1 項前段、第300 條，槍砲彈藥刀械管制條例第12條第
4 項、第13條第4 項，刑法第2 條第1 項但書、第11條前段、第
55條、第47條、第42條第3 項、第38條第1 項第1 款判決如主文
。
本案經檢察官王登榮到庭執行職務。
中    華    民    國    95    年    10    月    12    日
          刑事第六庭    審判長法  官  王光照
                              法  官  張盛喜
                              法  官  李璧君
以上正本證明與原本無異。
如不服本判決應於收受本判決後10日內向本院提出上訴書狀，其
未敘述上訴理由者，並得於提起上訴後10日內向本院補提理由書
狀（均須按他造當事人之人數附繕本）「切勿逕送上級法院」。
中    華    民    國    95    年    10    月    14    日
                              書記官  唐奇燕
附錄本件判決論罪科刑法條：
槍砲彈藥刀械管制條例第12條
未經許可，製造、販賣或運輸子彈者，處1 年以上7 年以下有期
徒刑，併科新台幣500 萬元以下罰金。
未經許可，轉讓、出租或出借子彈者，處6 月以上5 年以下有期
徒刑，併科新台幣300 萬元以下罰金。
意圖供自己或他人犯罪之用，而犯前二項之罪者，處3 年以上10
年以下有期徒刑，併科新台幣700 萬元以下罰金。
未經許可，持有、寄藏或意圖販賣而陳列子彈者，處5 年以下有
期徒刑，併科新台幣300 萬元以下罰金。
第 1 項至第 3 項之未遂犯罰之。
槍砲彈藥刀械管制條例第13條
未經許可，製造、販賣或運輸槍砲、彈藥之主要組成零件者，處
3 年以上10年以下有期徒刑，併科新台幣700 萬元以下罰金。
未經許可，轉讓、出租或出借前項零件者，處1 年以上7 年以下
有期徒刑，併科新台幣500 萬元以下罰金。
意圖供自己或他人犯罪之用，而犯前二項之罪者，處5 年以上有
期徒刑，併科新台幣1 千萬元以下罰金。
未經許可，持有、寄藏或意圖販賣而陳列第1 項所列零件者，
第6 月以上5 年以下有期徒刑，併科新台幣300 萬元以下罰金。
第 1 項至第 3 項之未遂犯罰之。
附表：
   ┌──┬─────────────────┬──────────┐
   │編號│品名、數量                        │備註                │
   ├──┼─────────────────┼──────────┤
   │ 1  │改造子彈1 顆（具9.2mm 金屬彈頭）  │內政部警政署刑事警察│
   │    │                                  │局94年2 月19日刑鑑字│
   │    │                                  │0000000000號鑑定通知│
   │    │                                  │書                  │
   │    │                                  │                    │
   ├──┼─────────────────┼──────────┤
   │ 2  │改造子彈3 顆（具8.8mm 金屬彈頭）  │同上                │
   │    │                                  │                    │
   ├──┼─────────────────┼──────────┤
   │ 3  │改造銅彈殼半成品12顆              │內政部警政署刑事警察│
   │    │                                  │局94年9 月5日刑鑑字0│
   │    │                                  │940120508號函、內政 │
   │    │                                  │部94年10月5 日內授警│
   │    │                                  │字第0940101348號函  │
   │    │                                  │                    │
   ├──┼─────────────────┼──────────┤
   │ 4  │改造鉛彈殼4顆                     │同上                │
   │    │                                  │                    │
   ├──┼─────────────────┼──────────┤
   │ 5  │改造銅彈殼19顆                    │同上                │
   │    │                                  │                    │
   ├──┼─────────────────┼──────────┤
   │ 6  │工業用子彈（底火）54顆            │同上                │
   │    │                                  │                    │
   ├──┼─────────────────┼──────────┤
   │ 7  │鑽頭3支                           │同上                │
   │    │                                  │                    │
   │    │                                  │                    │
   ├──┼─────────────────┼──────────┤
   │ 8  │底火1 盒（市售爆火類之玩爆紙）    │內政部警政署刑事警察│
   │    │                                  │局94年5 月3 日刑偵五│
   │    │                                  │字0000000000號鑑驗通│
   │    │                                  │知書                │
   │    │                                  │                    │
   ├──┼─────────────────┼──────────┤
   │ 9  │裝子彈、火藥陶罐1罐               │                    │
   └──┴─────────────────┴──────────┘


司法院資訊處製作；財團法人民間司法改革基金會備份。
